臺北高等行政法院判決　　　　　　　　　　　　　　九十二年度訴字第三四一四號
　　原　　　告　甲○○
　　被　　　告　內政部
　　代　表　人　余政憲部長）.
右原告因兵役事件，提起行政訴訟，本院判決如左：
　　主  文
原告之訴駁回。
訴訟費用由原告負擔。
    理  由
一、按提起任何訴訟，請求法院裁判，均應以有權利保護必要為前提，具備權利保護
    必要者，其起訴始有值得保護之利益存在，故又稱為訴之利益。據此，人民之權
    利因違法行政處分而受侵害，經訴願決定機關審查認為原處分違法或不當，而將
    原處分撤銷者，該訴願決定既對人民有利，且原處分已遭撤銷而不復存在，人民
    之權利即已獲救濟，而無再提起行政訴訟之必要，若仍提起行政訴訟，請求撤銷
    該訴願決定及原處分，自屬欠缺權利保護必要，而無訴之利益，在法律上應認顯
    無理由，行政法院得不經言詞辯論，逕以判決駁回之，行政訴訟法第一百零七條
    第三項定有明文。次按所謂行政處分，依訴願法第三條第一項規定係指中央或地
    方機關就公法上具體事件所為之決定或其他公權力措施而對外直接發生法律效果
    之單方行政行為而言。至官署與其他機關團體間內部所為職務上之表示，或行政
    官署就其主管事務對所屬機關所為指示處理之命令，係屬上級官署對下級官署，
    本於職權所行之指揮監督，既非對人民所為之行政行為，更不因而對人民發生具
    體的法律效果，自不能認為行政處分，而對之提起訴願，改制前行政法院四十一
    年判字第十五號、五十七年判字第一七八號判例分別著有明文。再按提起撤銷訴
    訟或課予義務訴訟，須以經過訴願為其前提，其未經過訴願程序，逕行提起行政
    訴訟，自非法之所許，此觀行政訴訟法第四條、第五條規定甚明。
二、本件原告係苗栗縣民國（下同）七十一年次役男，前經苗栗縣政府核准以家庭因
    素服替代役，並於九十一年十月十七日徵集入營服役（替代役第十五梯次）。嗣
    原告於九十二年二月二十一日向戶籍地苗栗縣通宵鎮公所提出提前退役之申請，
    案經苗栗縣政府檢附相關證明資料，報請被告所屬役政署核定，經被告所屬役政
    署審認，依原告申請當時家況不符替代役役男提前退役辨法第二條第一項第二款
    規定，乃以九十二年三月十三日役署甄字第０九二０００四三六四號函覆苗栗縣
    政府，不准原告提前退役之申請，並請苗栗縣政府向原告婉釋。苗栗縣政府遂於
    九十二年三月二十日以府民徵字第０九二００二四一六九號函請通霄鎮公所向原
    告及其家屬婉釋。原告不服，向被告提起訴願，經被告以原告可否提前退役之核
    定權責應屬被告，乃以九十二年七月四日台內訴字第０九二０００五二二一號訴
    願決定書，將被告所屬役政署之處分撤銷。嗣經被告以原告家況核與替代役役男
    提前退役辨法規定不符，復於九十二年七月十六日以內授役字第０九二００八０
    七一四號函核定所請不予同意。原告仍不服，遂提起本件行政訴訟，請求撤銷被
    告所屬役政署九十二年三月十三日役署甄字第０九二０００四三六四（原告誤載
    為00000000000000）號函、苗栗縣政府九十二年三月二十日府民
    徵字第０九二００二四一六九（原告誤載為00000000）號函、被告九十
    二年七月四日台內訴字第０九二０００五二二一號訴願決定及被告九十二年七月
    十六日內（原告漏載「內」字）授役字第０九二００八０七一四號函，准予原告
    依規定提前退役，並由被告補償原告自（第一次申請退伍日）九十二年二月二十
    一日起至退伍日止之一般工資等語。
三、本院查：
　(一)原告請求撤銷被告所屬役政署九十二年三月十三日役署甄字第０九二０００四三
　　六四號函及被告九十二年七月四日台內訴字第０九二０００五二二一號訴願決定
    部分：
    本件原告於九十二年二月二十一日提出提前退役之申請，案經被告所屬役政署於
    九十二年三月十三日以役署甄字第０九二０００四三六四號函否准所請。原告不
    服，向被告提起訴願，經被告於九十二年七月四日以台內訴字第０九二０００五
    二二一號訴願決定書，將被告所屬役政署九十二年三月十三日役署甄字第０九二
    ０００四三六四號函撤銷。是被告九十二年七月四日台內訴字第０九二０００五
    二二一號訴願決定既係將原不利於原告之處分予以撤銷，係屬對原告有利之處分
    ，原告復對之提起行政訴訟請求撤銷該決定，即屬欠缺權利保護必要。另原處分
    （被告所屬役政署九十二年三月十三日役署甄字第０九二０００四三六四號函）
    既經撤銷而不復存在，原告即無請求撤銷之標的存在，其仍起訴請求撤銷該處分
    ，亦屬欠缺權利保護之必要。從而原告之訴，依其所訴之事實，既無訴之利益，
    在法律上顯無理由。揆之首揭說明，本院自得不經言詞辯論，逕以判決駁回之。
  (二)原告請求撤銷苗栗縣政府九十二年三月二十日府民徵字第０九二００二四一六九
    號函部分：
    本件原告申請提前退役案，經苗栗縣政府檢附相關證明資料，報請被告所屬役政
    署核定，經被告所屬役政署以九十二年三月十三日役署甄字第０九二０００四三
    六四號函覆苗栗縣政府，否准原告所請，並請苗栗縣政府向原告婉釋。苗栗縣政
    府遂於九十二年三月二十日以府民徵字第０九二００二四一六九號函請通霄鎮公
    所向原告及其家屬婉釋。核該函係苗栗縣政府就原告申請提前退役一事，轉述前
    揭內政部役政署函覆否准之旨，並請通霄鎮公所向原告及其家屬解釋及說明，為
    機關間內部所為之意思表示，且為事實之陳述，尚不對外發生准駁之法律上效果
    ，揆諸首揭規定及判例意旨，自非行政處分，不得對之提起行政爭訟。原告對之
    提起本件撤銷行政訴訟，自非合法，應予駁回。
  (三)原告請求撤銷被告九十二年七月十六日內授役字第０九二００八０七一四號函，
    並准予原告依規定提前退役部分：
　　本件原告申請提前退役案，復經被告審查，仍認原告家況與替代役役男提前退役
　　辨法規定不符，而於九十二年七月十六日以內授役字第０九二００八０七一四號
　　函否准所請，原告不服，旋即於同年七月二十三日逕提起本件行政訴訟（只隔七
    日），顯未遂行訴願程序，亦經內政部及行政院分別函覆在卷，依前揭說明，其
    提起本件撤銷及課予義務訴訟，難謂為合法，亦應予駁回。至被告於該行政處分
    書中漏未告知救濟期間，原告仍得於處分書送達後一年內聲明不服（提起訴願）
    ，附此明。
  (四)原告請求被告補償原告自（第一次申請退伍日）九十二年二月二十一日起至退伍
    日止之一般工資部分：
    本件原告不服被告否准其提前退役之申請，提起本件課予義務訴訟，既因未遂行
　　訴願程序，起訴不合法，而應予駁回，其所請被告應補償原告自（第一次申請退
　　伍日）九十二年二月二十一日起至退伍日止之一般工資部分，即因無所附麗而顯
    無理由，而應予駁回。
據上論結，本件原告之訴，部分不合法，部分顯無理由，爰依行政訴訟法第九十八條
第三項前段、第一百零七條第一項第十款及第三項規定，判決如主文。
中　　華　　民　　國　　九十三　　　年　　　一　　　月　　　　二　　　　日
                                  臺北高等行政法院  第二庭
                                            審判長  法  官　姜素娥
      　　　　　　　　　　　　　　　　　　　　      法　官　陳國成
      　　　　　　　　　　　　　　　　　　　　      法　官　林文舟
右為正本係照原本作成。
如不服本判決，應於送達後二十日內，向本院提出上訴狀並表明上訴理由，如於本判
決宣示後送達前提起上訴者，應於判決送達後二十日內補提上訴理由書（須按他造人
數附繕本）。
中　　華　　民　　國　　九十三　　　年　　　一　　　月　　　　二　　　　日
                                                    書記官  余淑芬
